臺灣高等法院刑事裁定　　　　　　　　 96年度交抗字第941號
抗　告　人
即受處分人　甲○○
上列抗告人因違反道路交通管理處罰條例案件，不服台灣士林地
方法院，中華民國九十六年九月十九日所為裁定（九十六年度交
聲字第三二號），提起抗告，本院裁定如下：
    主  文
原裁定對甲○○科罰部分撤銷，發回台灣士林地方法院。
    理  由
一、原審裁定意旨略以：(一)抗告人即異議人甲○○於民國九十五
    年三月十六日晚間七時二十分許，騎乘ＣＧＩ—八一一號重
    型機車沿臺北市○○路行駛至德行西路口時，於該路口之號
    誌顯示紅燈時逕行左轉及未依規定兩段式左轉違規，旋即經
    執勤員警鳴笛示意停車受檢時，逕自加速駛離之違規事實，
    業據證人即舉發本件員警楊崇偉到庭結證稱：當時有兩位警
    員在文林路與德行西路執勤，伊係執行路口路檢。就所站位
    置係與抗告人車子行向為相對位置即文林路七四０巷九弄口
    （見原審卷第三六頁），抗告人車子是在文林路口左轉至德
    行西路時闖紅燈，我則在前述所站位置之路口攔查，並於抗
    告人經過時，以指揮棒、鳴笛方式，示意其停車，惟抗告人
    沒有停車竟而快速閃過；員警之工作登記簿未記載重型機車
    之車型，係因抗告人騎乘之車速很快（約時速五十至六十公
    里）而不及記下車型、顏色；違規路段當時之車流量，並沒
    有壅塞等語明確（見原審卷第五０、五一頁）。衡諸證人楊
    崇偉與抗告人互不相識，亦無仇怨，復到庭具結為以上之證
    述，應無甘冒偽證重罪而設詞誣陷抗告人之理，是其所言證
    詞應屬可信。復參以本件案發當時證人看到違規車輛之距離
    僅一車道等情，堪認證人應無誤認抗告人上開違規事實之虞
    ，從而，抗告人所有之重型機車確有前揭違規行為，堪予認
    定。(二)至本件抗告人固提出華碩電腦股份有限公司（簡稱華
    碩公司）人力資源部提供之九十五年三月十六日出勤表為證
    ，並辯稱違規時間為晚間七時二十分，其於同日晚間七時十
    一分許刷卡下班，不可能在九分鐘內從立德路騎車至文林路
    與德行西路交岔口云云。然就抗告人所提出之前開出勤表觀
    之，僅足以證明抗告人於九十五年三月十六日上午八時四十
    九分簽到上班，並於同日晚間七時十一分簽退下班之事實，
    而抗告人自八時四十九分打卡上班後至晚間七時（原審誤植
    為十七時）十一分打卡下班之該段時間，是否有因公事或私
    事騎乘上開重型機車外出，或將該部重型機車借予他人騎乘
    ，則無從認定，是自無足為抗告人所有之前開重型機車未為
    前述違規行為之事證。又本件抗告人既自承上述重型機車為
    伊所有，且未能提出證據以資證明伊所有之重型機車無違規
    行為，復未就上述逕行舉發之違規事件，於應到案日期前，
    檢附相關證據及應歸責人相關證明文件，向處罰機關告知應
    歸責人，供處罰機關另行通知應歸責人到案依法處理，則處
    罰機關自應依道路交通管理處罰條例第八十五條第一項、第
    四項規定推定受逕行舉發人有過失，仍依道路交通管理處罰
    條例各該違反條款規定處罰，而上開抗告人提出之證據，亦
    不足使本院對證人楊崇偉所證述「抗告人所有重型機車經人
    駕駛違規」之事實產生任何合理之懷疑，從而本件抗告人以
    前揭情詞置辯，自無足採。又抗告人雖以本件舉發並無採證
    照片可佐等詞置辯；然道路交通管理處罰條例第七條之二第
    一項第一款、第四項規定，汽車駕駛人有闖紅燈之情形，當
    場不能或不宜攔截製單舉發者，得逕行舉發處罰；第一項之
    逕行舉發，應記明車輛牌照號碼、車型等可資辨明之資料，
    以汽車所有人為被通知人製單舉發。本件員警因目擊抗告人
    騎乘機車行經有燈光號誌管制之交岔路口闖紅燈，且當場未
    能攔停，始記下車號等資料，查明與該重型機車特徵相符，
    而製單逕行舉發。是本件舉發警員依上述規定逕行舉發，並
    無違誤，抗告人空以警員未拍照云云為辯，無足解免其責。
    至於抗告人辯稱未收受違規簽單乙節，係因本件三張舉發單
    經掛號郵寄違規車輛車籍登記地，因招領逾期無人簽收已遭
    退回後，再依行政程序法第七十四條及第七十六條規定於九
    十五年六月十三日以第四０００七一、四０００七二、四０
    ００七三號雙掛號郵件檢附送達證書再交寄郵局辦理寄存送
    達程序。惟應受送達人逾三個月仍未招領，故查無該寄存郵
    件之退回紀錄，郵局依郵務營業規章第二百零四條第一項規
    定，得自行處理逾期保管之郵件，致難調回原寄舉發資料，
    此有臺北市政府警察局交通警察大隊九十五年十月二十日北
    市警交大執字第０九五三五０四二三００號函可按（見原審
    卷第一六至二一頁）。因而認抗告人所有之重型機車確有前
    開違規行為，固非無見。
二、惟抗告人係於九十五年三月十六日晚間七時十一分許刷卡下
    班，此業據抗告人提出華碩公司人力資源部提供之九十五年
    三月十六日出勤表為憑（見原審卷第五三頁）。再自抗告人
    上班之地點騎駛機車至本件舉發違規之地點約須十五分，此
    有警員楊崇偉出具之報告可佐（見原審卷第五五頁）。依上
    ，抗告人於九十五年三月十六日晚間七時十一分許刷卡下班
    後，能否於同日晚間七時二十分許，抵達被舉發違規之地點
    ，誠屬可疑。又抗告人於九十五年三月十六日自上午八時四
    十九分打卡上班後至晚間七時十一分打卡下班之該段時間，
    是否有因公事或私事騎乘上開重型機車外出，或將該部重型
    機車借予他人騎乘等情，此可向華碩公司查證抗告人當日有
    無於上班期間外出；並可查詢抗告人平日是否騎駛上開機車
    上班及該機車於上班時之保管情形為何。是本件尚有待釐清
    之疑點，從而抗告人之抗告為有理由。應由本院將原裁定就
    對抗告人科罰部分撤銷發回原審法院詳為調查，以保人權。
據上論結，刑事訴訟法第四百十三條，裁定如主文。
中　　華　　民　　國　　96　　年　　11　　月　　30　　日
              刑事第十七庭  審判長法　官  趙功恆
                              　　法  官  孫惠琳
                                　法  官  陳憲裕
以上正本證明與原本無異。
不得再抗告。
                                  書記官  劉育妃
中　　華　　民　　國　　96　　年　　12　　月　　5 　　日
